臺灣板橋地方法院交通事件裁定　　　　96年度交聲更字第22號
原處分機關　交通部公路總局臺北區監理所板橋監理站
異　議　人
即受處分人　甲○○
上列異議人即受處分人因違反道路交通管理處罰條例案件，對於
交通部公路總局臺北區監理所板橋監理站於九十六年二月八日以
板監裁字第裁四一－一ＡＢ三八０二二八號所為之裁決處分（原
舉發案號：九十五年十二月二十日北市交停字第一ＡＢ三八０二
二八號），聲明異議，本院於九十六年四月十二日以九十六年度
交聲字第一九二號裁定異議駁回後，異議人聲明不服提起抗告，
經臺灣高等法院於九十六年八月二日以九十六年度交抗字第三八
０號撤銷原裁定，發回本院，本院更為裁定如下：
    主  文
原處分撤銷。
甲○○不罰。
    理  由
一、原處分意旨略以：本件異議人即受處分人於民國九十五年十
    一月十七日十四時五十九分，將所駕駛ＲＧＤ─五四五號輕
    型機車停放在臺北市○○路○段，經臺北市停車管理處交通
    助理員逕行舉發，再經臺北市交通事件裁決所，以異議人在
    禁止臨時停車處所停車，依道路交通管理處罰條例第五十六
    條第一項第四款裁處罰鍰新臺幣（下同）六百元。
二、異議意旨略以：異議人於民國九十五年十一月十七日十四時
    五十九分許，將車號ＲＧＤ─五四五號輕型機車停放在臺北
    市○○路○段十四巷內右側邊，該處停放之機車不下數十部
    。該停車處所附近雖設置「騎樓、人行道、廣場禁止停車」
    之標誌，然該處所係巷道內（十四巷），非騎樓、人行道、
    廣場之處所且巷道右側邊未劃有紅黃線等之禁停標線，本件
    舉發與違規事實不符，懇請准予註銷云云。
三、按汽車駕駛人在設有禁止停車標誌、標線之處所停車者，處
    六百元以上一千二百元以下罰鍰，道路交通管理處罰條例第
    五十六條第一項第四款定有明文；所謂「汽車」係指在道路
    上不依軌道或電力架線而以原動機行駛之車輛（包括機器腳
    踏車），道路交通安全規則第二條第一項第一款亦有明文規
    定。
四、次按違反行政法上義務之行為非出於故意或過失者，不予處
    罰，行政罰法第七條定有明文。經查：
    (一)本件異議人於九十五年十一月十七日十四時五十九分許，
      將車號ＲＧＤ─五四五號輕型機車停放在臺北市○○路○
      段十四巷內，經臺北市停車管理處交通助理員施純森舉發
      「在設有禁止停車標誌之處所停車」之違規事實，固有臺
      北市政府交通局北市交停字第一ＡＢ三八０二二八號舉發
      違反道路交通管理事件通知單通知聯一紙及照片八張附卷
      可稽，惟依據違規行為地點所設置之標誌、標線及現場情
      況，如足以使一般社會大眾明確認知為禁止停車之處所，
      始能認定異議人違規停車行為乃出於其故意或過失而應予
      以處罰，合先敘明。
    (二)依道路交通標誌標線號誌設置規則第一百四十九條第一項
      第一款第五目「紅實線設於路側，用以禁止臨時停車。」
      上開巷道右側路面上雖劃有紅實線，有卷附照片可稽，惟
      異議人陳稱：「該路段的紅線是在本件我被舉發之後才劃
      上的」、證人施純森亦證稱：「該路段在舉發的時候的確
      還沒有劃紅線，而且在附近路段一般也沒有劃設」（九十
      六年度交聲字第一九二號卷第十九、二十頁訊問筆錄參照
      ），該巷道紅實線係本件舉發後始由臺北市交通管制工程
      處繪製，故舉發當時該處並無禁停標誌，亦非設有禁止停
      車標線之處所，要無疑義。
    (三)該路段係台北市○○路○段十四巷巷道，為證人施純森所
      不否認，並有現場照片可參。又該處附近雖設有「騎樓、
      人行道、廣場」禁止停車之標誌（九十六年度交聲字第一
      九二號卷第二十一頁至第二十三頁），然而該處顯然並非
      「騎樓」及「廣場」。至於證人施純森以該路段路面係鋪
      設正方形人行道磚而認該處係人行道，惟查所謂「人行道
      ：指為專供行人通行之騎樓、走廊，及劃設供行人行走之
      地面道路，與人行天橋及人行地下道。」，道路交通管理
      處罰條例第三條第三款定有明文，另道路交通標誌標線號
      誌設置規則第六十七條亦定有行人專用標誌，由此可見地
      面道路是否屬於人行道，應以主管機關是否劃設標誌、標
      線表明專供行人行走之用為斷，與道路路面鋪設方式及材
      質並無必然之關聯。上開巷道車輛均可進出且未設有行人
      專用標誌以表明專供行人行走之用，有採證之現場照片附
      卷可稽，故該路段並非專供行人通行之騎樓、走廊，亦無
      明顯特徵足供辨認為劃設供行人行走之地面道路之情，與
      上開道路交通管理處罰條例第三條第三款之規定不符，原
      處分機關以路面舖設正方形磚為由即認定為「人行道」，
      容有誤會。
    (四)是異議人停車所在位置並無禁停標誌、未劃設紅黃線禁停
      標線，亦非「騎樓、人行道、廣場」，自與道路交通管理
      處罰條例第五十六條第一項第四款「在設有禁止停車標誌
      、標線之處所停車」情形不符。
五、綜上所述，原處分機關所認定異議人有前開違反道路交通管
    理處罰條例之違規事實，且援引道路交通管理處罰條例第五
    十六條第一項第一款裁決異議人罰鍰六百元整之處分，核屬
    不當，本件異議為有理由，原處分應予撤銷，另諭知受處分
    人不罰。
六、據上論斷，應依道路交通案件處理辦法第二十條，裁定如主
    文。
中　　華　　民　　國　　96　　年　　11　　月　　30　　日
          　      交通法庭　法　官　潘翠雪
上列正本證明與原本無異。
如不服本裁定，應於裁定送達後五日內敘明抗告理由，向本院提
出抗告狀。
                            書記官  江文彬
中　　華　　民　　國　　96　　年　　11　　月　　30　　日
